臺灣高等法院臺中分院刑事判決　　　　　　　　　　九十四年度上訴字第八八九號
　　上　訴　人
　　即　被　告　乙○○
右上訴人因毒品危害防制條例案件，不服臺灣台中地方法院九十四年度訴字第一五三
號中華民國九十四年三月二十二日第一審判決（起訴案號：臺灣台中地方法院檢察署
九十三年度毒偵字第四八九三號，移
，提起上訴，本院判決如左：
      主  文
原判決撤銷。
乙○○施用第一級毒品，處有期徒刑柒月；又連續施用第二級毒品，處有期徒刑肆月
。應執行有期徒刑拾月。
      事  實
一、乙○○曾因施用毒品案件，經依原審法院以九十三年度毒聲字第二七一號裁定送
    觀察、勒戒後，因認無繼續施用毒品之傾向，經臺灣台中地方法院檢察署檢察官
    於九十三年三月三十一日以九十三年度毒偵字第八四五號為不起訴處分，並於九
    十三年四月一日釋放出監。詎其仍不知悔改，於觀察、勒戒執行完畢釋放後五年
    以內，基於施用第一級毒品海洛因之犯意，於九十三年十月二十一日二十三時三
    十分（即採尿前五日）至同月二十六日二十一時十九分間，在不詳地點，施用海
    洛因一次。其又另行基於施用第二級毒品安非他命之概括犯意，先於九十三年十
    月二十一日二十三時三十分（即採尿前五日）至同月二十六日二十一時十九分間
    ，在不詳地點，以將安非他命放置於錫箔紙燒烤使生煙霧，以口鼻吸取之方式施
    用安非他命一次；又於九十三年十二月二日後之十二月初之某日，在台中縣大雅
    鄉之六寶村清泉崗附近，以同上方法，施用安非他命一次。嗣於九十三年十月二
    十六日晚上九時二十分許，在台中縣神岡鄉○○路一一二號前為警持搜索票查獲
    ，經其同意採驗其尿液，結果尿液呈嗎啡及安非他命陽性反應；復於九十三年十
    二月七日經其同意，由警再採尿送驗，其尿液復呈安非他命陽性反應而查悉上情
    。
二、案經台中市警察局報請台灣台中地方法院檢察署檢察官偵查起訴及台中市警察局
    移送同署檢察官偵查後移送原審併案審理。
      理  由
一、按除被告所犯為死刑、無期徒刑、最輕本刑為三年以上有期徒刑之罪或高等法院
    管轄第一審案件者外，於前條第一項程序進行中，被告先就被訴事實為有罪之陳
    述時，審判長得告知被告簡式審判程序之旨，並聽取當事人、代理人、辯護人及
    輔佐人之意見後，裁定進行簡式審判程序；除簡式審判程序及簡易程序案件外，
    第一審應行合議審判，刑事訴訟法第二百七十三條之一第一項、第二百八十四條
    之一分別定有明文。本件被告所涉係死刑、無期徒刑、最輕本刑為三年以上有期
    徒刑之罪或高等法院管轄第一審案件以外之罪，並於原審行準備程序時就被訴事
    實為有罪之陳述，原審合議庭依前揭規定，經評議結果，裁定改由一名法官獨任
    行簡式審判程序，先予敘明。
二、上訴人即被告乙○○經本院合法傳喚，無正當理由不到庭，據其前於本院準備程
    序所為之答辯，其對於施用安非他命犯行部分，固所是認，惟否認有施用海洛因
    之行為，辯稱：可能是朋友在施用海洛因時聞到，所以尿液檢查才會呈現嗎啡陽
    性反應云云。惟查：右揭被告施用安非他命之犯行，業據被告於原審、本院準備
    程序時供認不諱，而被告兩次經警採尿送驗結果，均呈安非他命陽性反應，此有
    詮昕科技股份有限公司濫用藥物尿液檢驗報告二紙附卷可稽，被告施用安非他命
    之事證已經明確。次查，被告雖否認有施用海洛因之犯行，並以前開情詞為辯，
    惟被告於九十三年十月二十六日二十一時二十分許為警查獲後，經警於同日二十
    三時三十分詢問時採尿送驗結果，尿液呈嗎啡陽性反應，此有台中市警察局刑警
    隊採集尿液同意書、台中市警察局刑警隊三組委託檢驗尿液代號與真實姓名對照
    表、詮昕科技股份有限公司濫用藥物尿液檢驗報告各一紙附卷可稽（見毒偵字第
    四八九三號卷第一二至一四頁）。且按一般吸食或施打煙毒品（或麻醉藥品），
    八小時內約有百分之八十量於尿中排出，二十四小時後剩餘量之百分之九十再排
    出，七十二小時後仍有微量排出，而因人體代謝差異（即成癮者），其代謝時間
    慢，故於一百二十小時內，利用較具公信力之儀器（如氣相層析質譜儀）仍「可
    能」被檢測出，業經憲兵司令部八十年五月七日（八０）鑑檢字第一七四六號函
    釋在案。本件被告之尿液，係經檢驗單位以氣相層析質譜儀（ＧＣ／ＭＳ）之檢
    驗方法為確認檢驗，檢驗結果呈嗎啡陽性反應，有該濫用藥物尿液檢驗報告在卷
    可稽。而被告係於九十三年十月二十六日二十一時二十分許為警查獲，經警於同
    日二十三時三十分詢問時採尿，是依上開函文所示推算，被告應於九十三年十月
    二十一日二十三時三十分（即採尿前五日）至同月二十六日二十一時十九分間，
    在不詳地點，有施用海洛因一次之行為。被告雖又辯稱：可能是朋友在施用海洛
    因時聞到，所以尿液檢查呈現嗎啡陽性反應云云。惟被告於原審審理時並未提出
    此項辯解，尚且直稱其有施用海洛因之行為（此部份因僅有自白而無佐證，詳後
    述），是被告此部份辯解是否真實已然可疑！況吸入含有毒品之二手煙，在文獻
    上，雖尚無能否由尿液中檢驗出毒品反應之研究報告，然依法務部調查局檢驗毒
    品案件經驗研判，若非共處於空間密閉狹小，並故意大量吸入該氣體，應不致於
    尿液中代謝出煙毒或甲基安非他命反應之情，業經法務部調查局發技(一)字第八
    三一○○一八五號函釋可按，依常情，一般人當無故意大量吸入毒品之二手煙情
    形，且尚無證據證明被告係處於他人施用安非他命之密閉空間內，間接吸入該二
    手煙，故被告空言辯稱其尿液有嗎啡陽性反應可能是吸到他人之二手煙云云，顯
    係事後卸責之詞，不足採信。此外，被告曾因施用毒品案件，經依原審法院以九
    十三年度毒聲字第二七一號裁定送觀察、勒戒後，因認無繼續施用毒品之傾向，
    經臺灣台中地方法院檢察署檢察官於九十三年三月三十一日以九十三年度毒偵字
    第八四五號為不起訴處分，並於九十三年四月一日釋放出監之事實，有臺灣高等
    法院被告前案紀錄表、刑案資料查註紀錄表各乙份在卷可稽，顯見被告係於觀察
    、勒戒執行完畢釋放後五年內，再犯本件施用第一、二級毒品之罪。本件事證明
    確，被告施用第一、二級毒品之犯行洵堪認定，應予依法論科。
三、查海洛因、安非他命分屬毒品危害防制條例第二條第二項第一款、第二款所規定
    之第一級、第二級毒品。是核被告所為，係犯毒品危害防制條例第十條第一項之
    施用第一級毒品罪及同條第二項之施用第二級毒品罪。其為施用而持有第一級毒
    品、第二級毒品之低度行為，為各該施用之高度行為所吸收，均不另論罪。又被
    告先後多次施用第二級毒品犯行，時間緊接，犯罪構成要件相同，顯係各基於概
    括犯意反覆為之，為連續犯，應以一罪論，並依法加重其刑。被告所犯上開二罪
    ，犯意各別，行為互殊，應予分論併罰。被告於九十三年十二月初某日，在台中
    縣大雅鄉之六寶村清泉崗附近，施用安非他命一次之行為，雖未據起訴，惟與起
    訴犯行中被告施用第二級毒品安非他命部分，具有連續犯之裁判上一罪關係，應
    為起訴效力所及，本院自得併予審理。原審認被告犯罪事證明確，予以論罪科刑
    ，固非無見，惟原判決依被告於原審自白，而認被告係於九十三年十月中旬之某
    日，施用海洛因，及自九十三年十月中旬之某日起，連續施用安非他命，依前開
    關於施用時間之推算，被告第一次被採尿尿液呈嗎啡、安非他命陽性反應，其施
    用時間當無可能被推算至九十三年十月中旬，此部份所認自有未洽；而依被告於
    原審自白自，其雖供承有於九十三年十月中旬施用海洛因、安非他命之行為，惟
    並無其他補強證據，自不能僅以被告上開自白，即認被告有於九十三年十月中旬
    施用毒品之行為，附予敘明。被告上訴意旨否認施用海洛因，及認原審量刑過重
    ，據以指摘原判決不當，雖均無理由，惟原判決既有上述可議之處，即屬無可維
    持，自應由本院將原判決撤銷改判。爰審酌被告有違反麻醉藥品管理條例之前科
    紀錄（不構成累犯，見卷附台灣高等法院被告前案紀錄表），因施用毒品案件經
    觀察、勒戒一次，惟無視對於自身健康之戕害及國家對於杜絕毒品犯罪之禁令，
    猶施用毒品不輟，再為本案犯行，惟念及其吸毒係戕害自己身心之行為及其於犯
    罪後於本院坦承施用安非他命、否認施用海洛因犯行之態度等一切情狀，各量處
    如主文第二項所示之刑並定其應執行之刑，以示懲儆。末查，被告雖以其妻患有
    憂鬱症，無法照顧二名子女，且其目前有正當工作等由，請求本院從輕量刑，不
    要入監服刑。然查，被告茍珍視妻兒子女之幸福，何以於觀察、勒戒執行完畢釋
    放後，僅隔半年餘之時間，又再吸毒？且於第一次被採尿後，猶未知警醒，復再
    施用安非他命而再被查獲，足見其對家庭之責任感甚低；又依其於本院準備程序
    所供，其自九十三年九月份起即從事為人割檳榔之工作，而其施用毒品之時間已
    在其為人工作之後，亦可見被告並未重視上開工作謀取之不易（依被告所述收入
    佳時月薪約新台幣四萬元），否則何以如此率性施用毒品？另依被告於本院準備
    程序所供，其妻開設檳榔攤販賣檳榔，每用淨賺約新台幣三萬元，應足以照顧其
    子女，而其妻縱患有憂鬱證，亦應求醫診治方為良策。是以本院認被告上開情詞
    僅係請求本院輕判之託詞，並不足憑信，附予敘明。
四、被告經合法傳喚，無正當理由不到庭，爰不待其陳述，逕行判決。
據上論結，應依刑事訴訟法第三百七十一條、第三百六十九條第一項前段、第三百六
十四條、第二百九十九條第一項前段，毒品危害防制條例第十條第一項、第二項，刑
法第十一條前段、第五十六條、第五十一條第五款，判決如主文。
本案經檢察官甲○○到庭執行職務。
中      華      民      國      九十四  年      六      月      二      日
                                臺灣高等法院臺中分院刑事第四庭
                                      審判長法  官  洪  耀  宗
                                            法  官  陳  欣  安
                                            法  官  江  德  千
右正本證明與原本無異。
施用第一級毒品部分，得上訴。
施用第二級毒品部分，不得上訴。
如不服本判決應於收受送達後十日內向本院提出上訴書狀，其未敘述上訴之理由者並
得於提起上訴後十日內向本院補提理由書（均須按他造當事人之人數附繕本）。
                                            書記官  吳  麗  琴
中      華      民      國      九十四  年      六      月      三      日
【附錄論罪科刑法條】
毒品危害防制條例第十條第一項：施用第一級毒品，處六月以上五年以下有期徒刑。
毒品危害防制條例第十條第二項：施用第二級毒品，處三年以下有期徒刑。
                                                                        Ａ
